【裁判字號】    92,台上,1279
【裁判日期】    920314
【裁判案由】    違反毒品危害防制條例
【裁判全文】
最高法院刑事判決                              九十二年度台上字第一二七九號
    上  訴  人  甲○○
    選任辯護人  巨克安律師
右上訴人因違反毒品危害防制條例案件，不服台灣高等法院中華民國九十一年十二月
二十五日第二審判決（九十一年度上訴字第三三一八號，起訴案號：台灣桃園地方法
院檢察署八十九年度偵字第七一七０、九六三三號），提起上訴，本院判決如左：
    主  文
原判決關於販賣第一級毒品未遂部分撤銷，發回台灣高等法院。
其他上訴駁回。
    理  由
一關於販賣第一級毒品未遂部分
本件原判決維持第一審關於論上訴人甲○○以共同販賣第一級毒品，未遂罪，處有期
徒刑柒年陸月，並宣告扣案之海洛因壹包淨重零點參玖公克（包裝重零點壹柒公克）
沒收銷燬部分之判決，駁回上訴人此部分在第二審之上訴，固非無見。
惟查：(一)按刑罰上所謂販賣行為，須有營利之意圖，為其犯罪構成要件。次按共同正
犯之成立，以有犯意之聯絡，與行為之分擔為要件。而此項要件，均應於事實欄內明
白認定，詳細記載，方足以資論罪科刑。原判決於理由內敘述「被告（上訴人）與江
庭瑋、綽號『阿昌』之成年男子三人間，就販賣海洛因未遂之犯行，有行為分擔，均
為共同正犯」（見原判決第七頁倒數第四、三行），但於事實欄內對於上訴人與江庭
瑋、綽號「阿昌」者究竟有無營利之意圖？以及如何有共同犯意之聯絡？並未明白認
定，詳細記載，遽予論罪科刑，要難謂為適法。(二)科刑判決所認定之事實，與其所採
用之證據，不相適合，即屬證據上理由矛盾，其判決當然違背法令。原判決於事實欄
內認定「戴宜旻遂在警察之授意下，撥打江庭瑋之0000000000號行動電話
，向江庭瑋稱欲購買新台幣（下同）三千元之海洛因，請江庭瑋代為聯絡賣主，斯時
甲○○亦在江庭瑋住處，欲與江庭瑋共同出資購買海洛因，江庭瑋乃聯絡真實姓名年
籍不詳綽號『阿昌』之成年男子，向『阿昌』表示甲○○與彼要購買二千元之海洛因
，另戴宜旻擬購買三千元之海洛因，『阿昌』允諾後，隨即將二包各為二千元、三千
元之海洛因送至江庭瑋坐落台北縣鶯歌鎮○○路三二八巷四號之住處，江庭瑋隨即以
電話聯絡戴宜旻前來付款取海洛因」（見原判決第二頁第一至八行），似認戴宜旻係
透過江庭瑋向「阿昌」購買第一級毒品海洛因，「阿昌」將第一級毒品海洛因攜帶至
江庭瑋住處時，即由江某打電話聯絡戴宜旻前來取貨。但於判決理由內則引用證人江
庭瑋所證：「因為阿旻（戴宜旻）打電話給『阿昌』，約在我家要買三千元海洛因，
當天我和被告（上訴人）也約好由我打電話給『阿昌』要買二千元海洛因，『阿昌』
就到我家來，我和被告的錢就先付給他，『阿旻』打電話給我時，說他人在八德，依
當時路況應該在二十分鐘內會到達，但是他二個多小時後才到，『阿昌』不願意等，
所以就把海洛因交給我，要我把它交給『阿旻』，向他收三千元，『阿昌』再來找我
拿錢」「因為我當時剛做好髖關節手術，行動比較不方便，我人在三樓，所以我就跟
被告說，你既然要回去了，『阿旻』說他人在樓下，你就把海洛因拿下去給他，並且
收三千元」（見第一審卷第一五九頁、第一六○頁），則認戴宜旻係直接打電話向「
阿昌」購買第一級毒品海洛因，由「阿昌」將戴宜旻所購之毒品交付江庭瑋，再由江
庭瑋囑託上訴人將之交付戴宜旻等情，資為論處上訴人共同販賣第一級毒品未遂罪之
證據。其事實之認定與所採之證據，不相適合，即有證據上理由矛盾之違誤。實情如
何？關乎上訴人應負何種罪責至為重要，自應詳予究明。上訴意旨，執以指摘，為有
理由，應認原判決此部分有撤銷發回之原因。
二關於上訴駁回部分
按刑事訴訟法第三百七十六條所列各罪之案件，經第二審判決者，不得上訴於第三審
法院，法有明文。本件上訴人所犯脫逃罪部分，原審係依刑法第一百六十一條第一項
論處罪刑，核屬刑事訴訟法第三百七十六條第一款之案件。依首開說明，既經第二審
判決，自不得上訴於第三審法院，上訴人竟復對此部分提起上訴，顯為法所不許。
據上論結，應依刑事訴訟法第三百九十五條前段、第三百九十七條、第四百零一條，
判決如主文。
中      華      民      國    九十二    年      三      月     十四     日
                              最高法院刑事第十庭
                                  審判長法官  林  增  福
                                        法官  邵  燕  玲
                                        法官  吳  昆  仁
                                        法官  陳  世  雄
                                        法官  惠  光  霞
      右正本證明與原本無異
                                              書  記  官
中      華      民      國    九十二    年      三      月    二十四    日


司法院資訊處製作；財團法人民間司法改革基金會備份。
